臺灣高雄地方法院刑事判決
111年度訴字第57號
公  訴  人  臺灣高雄地方檢察署檢察官
被      告  曾志遠



選任辯護人  李玲玲律師
            林若馨律師
            陳星宇律師
被      告  梁澤耀


選任辯護人  蔡涵如律師
上列被告因偽造有價證券案件，經檢察官提起公訴（108年度偵
字第17978號、109年度偵字第3542號、110年度偵字第24552號
），本院判決如下：
    主  文
梁澤耀共同犯偽造有價證券罪，處有期徒刑拾月，緩刑貳年，緩
刑期內併付保護管束，及應接受法治教育貳場次。如附表所示偽
造之本票（共貳張）均沒收。
曾志遠無罪。
    事  實
一、梁澤耀經鼎晟當鋪合夥股東兼店長曾志遠（出資30％）僱用
    ，自民國107年10月6日起擔任該當鋪之員工。詎梁澤耀與甲
    （年籍不詳）均明知未得當鋪客戶翁金德同意或授權，仍意
    圖供行使之用，而基於偽造有價證券之共同犯意聯絡，於10
    8年2月間即農曆年後不久之當月某日下午，在位於高雄市○○
    區○○○路000號2樓之鼎晟當鋪內，由甲指示梁澤耀偽造票號C
    HNO472082號（簡稱：Ａ本票）、CHNO472083號（簡稱：Ｂ本
    票）之翁金德本票各1紙（詳如附表所示），足生損害於翁
    金德。嗣經鼎晟當鋪另一股東黃俊豪（出資70％）因糾紛報
    警處理，暨經梁澤耀於檢警未發覺前自首，坦承上開2紙翁
    金德本票係其所偽造，而查悉上情。
二、案經黃俊豪告發及翁金德告訴由高雄市政府警察局三民第二
    分局報告臺灣高雄地方檢察署檢察官偵查起訴。
    理  由
壹、有罪部分：
一、證據能力：
㈠、刑事訴訟法第159條之5第1項明定：「被告以外之人於審判外
    之陳述，雖不符前4條之規定，而經當事人於審判程序同意
    作為證據，法院審酌該言詞陳述或書面陳述作成時之情況
　　，認為適當者，亦得為證據。」，檢察官、被告梁澤耀及其
    辯護人，就證人黃俊豪、翁金德、洪伯勝於警詢及偵訊時未
    具結之陳述，均同意有證據能力（訴字卷234、235頁）。審
    理時又未提及警偵訊時有何不法取供之情形，亦無證據顯示
    上開陳述係遭受強暴、脅迫、詐欺、利誘等外力干擾情形，
    或在影響其心理狀況致妨礙其自由陳述等不可信之情況下所
    為，且非證明力顯然過低，本院認為適當作為證據，自有證
    據能力。
㈡、被告以外之人於偵查中向檢察官所為陳述，除顯有不可信之
    情況者外，得為證據，刑事訴訟法第159條之1第2項定有明
    文。查證人黃俊豪、翁金德、洪伯勝於檢察官偵查時所為陳
    述，業於供前具結，又無不可信之情形。檢察官、被告梁澤
    耀及其辯護人，均同意有證據能力（訴字卷234、235頁），
　　證人於偵查中之證述有證據能力。
二、上開事實，業經被告梁澤耀自承，及經證人黃俊豪、翁金德
　　、洪伯勝證述在卷，並有附表所示本票及鑑定書可佐。又現
    有卷證及依罪疑唯輕原則，雖尚難遽認係由同案被告曾志遠
    授意被告梁澤耀偽造附表所示本票(詳後述）。然衡諸被告
    梁澤耀僅為受雇於當鋪工作的店員，系爭本票並未經被告梁
    澤耀外流及使用等情，堪信被告梁澤耀個人並無主動偽造本
    票之必要與動機，而係經他人（年籍不詳之甲）授意才偽造
    附表所示本票。綜上所述，被告梁澤耀共同偽造翁金德本票
    之犯行，事證明確，堪予認定。
三、論罪：
㈠、被告梁澤耀行為後，刑法第201條第1項於108年12月25日修正
    公布，僅係將依刑法施行法第1條之1第2項本文規定，將罰
    金數額修正提高30倍，以增加法律明確性，並使刑法分則各
    罪罰金數額具內在邏輯一致性，暨將第一項末段「三年以上
    、十年以下」修正為「三年以上十年以下」，無庸比較新舊
    法。
㈡、核被告梁澤耀所為，係犯刑法第201條偽造有價證券罪。被  
    告偽造翁金德署押，係偽造有價證券之部分行為，不另論罪
　　。又被告與授意其偽造本票之甲（年籍不詳），有共同犯意
    聯絡及行為分擔，為共同正犯。
四、刑之酌減事由：
㈠、按對於未發覺之罪自首而受裁判者，得減輕其刑，刑法第62
    條前段定有明文。被告梁澤耀偽造上開本票後，於犯罪偵查
    機關未發覺前，主動於109年11月20日偵訊時向檢察官坦承
    犯行並接受裁判，與自首要件相符，業於起訴書敘明，爰依
    刑法第62條前段規定減輕其刑。
㈡、按刑法第59條規定，犯罪情狀顯可憫恕，得酌量減輕其刑。
    同法第57條規定，科刑時應審酌一切情狀，尤應注意左列事
    項（共十款）為科刑重輕之標準，兩條適用上固有區別，惟
    所謂「犯罪之情狀」與「一切情形」，並非有截然不同之領
    域。於裁判上酌減其刑時，應就犯罪一切情狀（包括第57條
    所列舉之10款事項），全盤考量，審酌犯罪有無可憫恕之事
    由（即判例所稱有特殊之原因與環境等等，在客觀上足以引
    起一般同情，以及宣告法定低度刑，是否猶嫌過重），以為
    判斷。故適用第59條酌量減輕其刑時，並不排除第57條所列
    舉十款事由之審酌，惟其程度應達於確可憫恕，始可予以酌
    減（最高法院70年度第6次刑事庭會議決議）。再者，刑法
    第201條第1項偽造有價證券罪，法定刑係3年以上10年以下
    有期徒刑，重於搶奪、加重詐欺罪、竊盜等法定刑甚多。況
    且，同為偽造有價證券，原因動機不一，犯罪情節不同，犯
    後態度有別，危害社會程度有異，法律科處此類犯罪，所設
    法定最低本刑相同，且縱量處最低法定刑，仍無從為緩刑、
    易科罰金或易服社會勞動，不可謂不重。衡諸本案偽造之本
    票僅2張且金額非鉅，被告梁澤耀坦承犯行，而且告發人黃
    俊豪及起訴檢察官均請求對被告梁澤耀從輕量刑（訴字卷25
　　8頁筆錄及起訴書所載）。相較於偽造大量票據、否認犯罪
    者，本案犯罪情節實屬較輕。綜核全案情節、犯罪具體情狀
    及行為背景，倘處以依自首酌減後之法定最低刑，猶嫌過重
　　，依刑法第59條規定，酌減其刑。
五、審酌被告梁澤耀自首及於偵審時均坦承犯行，犯罪後態度良
    好。兼衡被告梁澤耀之智識程度、工作、家庭經濟狀況、身
    體健康情形（均涉個人隱私，詳卷）、前科素行（詳前案紀
    錄表），告發人黃俊豪及起訴檢察官均請求對被告梁澤耀從
    輕量刑（如前述），暨偽造之本票張數及面額均非鉅，且未
    因偽造本票而獲利等一切情狀，量處主文第1項所示之刑。
六、緩刑：
㈠、被告梁澤耀除本案外，並無其他前科及偵審中另案（詳前科
    表），品性良好。其未曾受有期徒刑以上刑之宣告，因一時
    失慮致罹刑典，經此偵審程序教訓，當知警惕。況且，告發
    人黃俊豪表示：被告梁澤耀宣告緩刑，我沒有什麼意見（訴
    字卷258頁）；而起訴檢察官亦請求對被告梁澤耀為緩刑宣
    告（詳起訴書）。為此，本院認前開所宣告之刑，以暫不執
    行為適當，依刑法第74條第1項第1款規定，宣告緩刑2年。
    但審酌本案罪責非輕，不宜無條件緩刑，依刑法第74條第2
    項第8款、第93條第1項第2款，宣告如主文所示附條件緩刑
    及緩刑期間併付保護管束，以啟自新，並藉保護管束制度建
    立其正確之法律觀念。
㈡、受緩刑之宣告而有違反第74條第2項第1款至第8款所定負擔情
    節重大者，足認原宣告之緩刑難收其預期效果，而有執行刑
    罰之必要者，得撤銷其宣告，刑法第75條之1第1項第4款定
    有明文。被告若於緩刑期內，未履行主文所附緩刑條件，
　　檢察官當得依上開規定聲請撤銷緩刑宣告，附此敘明。
七、附表所示偽造之本票2張，雖未扣案但不能證明已滅失，依
    刑法第205條規定沒收。至於本票上偽造之簽名及指印，則
    無庸再依刑法第219條規定重複諭知沒收。
貳、無罪部分：
一、公訴意旨略以：被告曾志遠與梁澤耀基於偽造有價證券之犯
　　意聯絡，於106年12月4日，在鼎晟當鋪內，由曾志遠指示梁
    澤耀偽造附表所示翁金德本票2張，而認被告曾志遠涉犯刑
    法第201條偽造有價證券罪。
二、犯罪事實應依證據認定之，無證據不得認定犯罪事實。不能
    證明被告犯罪者，應諭知無罪判決，刑事訴訟法第154條、
    第301條第1項前段分別定有明文。告訴人之告訴，係以使被
    告受刑事訴追為目的，其指訴是否與事實相符，仍應調查其
    他證據以資審認。又共同被告所為不利於己之供述，固得採
    為其他共同被告犯罪之證據，惟此項不利之供述，仍應調查
    其他必要之證據，以察其是否與事實相符，自難專憑此項供
    述，為其他共同被告犯罪事實之認定（最高法院31年上字24
　　23號判例意旨）。至於被告否認犯罪所持之辯解，縱屬不能
    成立，如無積極證據足以證明其犯罪行為，自不能以推測或
    擬制之方法，以為裁判基礎。
三、公訴意旨認被告曾志遠共同偽造翁金德本票，係以證人黃俊
    豪、翁金德、梁澤耀、洪伯勝、張家申、莊于宏之證述為據
    。
四、訊據被告曾志遠於本院審理時，堅決否認有偽造本票之犯行
　　。辯稱：我沒有叫梁澤耀偽造翁金德的本票等語。
五、經查：
㈠、本院審理時，辯護人聲請傳喚之證人李婉霏雖到庭，但以其
    為被告曾志遠之前妻，而依法拒絕作證（訴字卷140頁）。
    證人梁澤耀則證稱略以：107年10月6日至108年6月24日，我
    任職於鼎晟當鋪，108年農曆年後不久的某日下午，李婉霏
    在當鋪2樓，被告曾志遠在1、2樓中間小平台的隔間內， 我
    與洪伯勝、陳志偉在當鋪1樓。李婉霏先叫我到2樓，我就自
    己單獨上去2樓。李婉霏在2樓拿1個牛皮紙袋給我看，紙袋
    內有身分證影本、借據、本票等客戶資料，翁金德的2張本
    票正本也在紙袋內。李婉霏說公司（當鋪）要作為備份使用
　　，而叫我抄寫本票；李婉霏還說是被告曾志遠交代她叫我寫
    的。因此，我就下樓來向被告曾志遠求證。被告曾志遠說是
    要作備份用，他有交待李婉霏叫我上去寫。所以，我又上樓
　　，李婉霏就拿這2張翁金德的本票正本給我抄寫，我寫完這2
    張翁金德的本票後，我就下樓顧店及與洪伯勝、陳志偉聊天
　　，因此洪伯勝、陳志偉都知道我被叫上去寫本票。洪伯勝說
    他以前也被叫上去寫過等語。暨證稱：我下樓問被告曾志遠
    時，洪伯勝在前面顧店，洪伯勝、陳志偉應該都沒聽到被告
    曾志遠叫我上去寫本票，洪伯勝也沒聽到李婉霏叫我寫本票
    等語（詳訴字卷142至161頁）。即證稱108年農曆年後某日
　　，李婉霏及被告曾志遠交待其抄寫偽造翁金德本票，其就在
    當鋪2樓，依照李婉霏提供之本票正本抄寫，偽造附表所示2
    紙翁金德本票。抄寫完成後其就下樓，並將抄寫本票之事告
    知洪伯勝、陳志偉。但其與李婉霏、被告曾志遠在2樓、小
    平台隔間對話時，洪伯勝、陳志偉並未在場。
㈡、本院審理時，證人洪伯勝證稱略以：我以前簽過2次本票，我
    就不敢簽了。有一次，我及梁澤耀、陳志偉在1樓，李婉霏
    在2樓，我有看到梁澤耀上去2樓。梁澤耀在1樓約我上去寫
    ，我才跟他說我也寫過我不想做，並提醒他不要寫，最後是
    梁澤耀自己上去。當天我沒問李婉霏及被告曾志遠，我也不
    知道梁澤耀是抄寫誰的本票等語（詳訴字卷163至177頁）
　　。暨迭次證稱，這天被告曾志遠並未在當鋪內（訴字卷168
　　、173、176、177頁）。即雖指證梁澤耀約其到當鋪2樓抄寫
    本票，其有提醒梁澤耀不要寫，當日李婉霏在當鋪2樓，但
    其並未上樓詢問李婉霏，至於被告曾志遠則不在當鋪內。
㈢、綜據前揭證述，證人梁澤耀雖證稱108年農曆年後某日，其曾
    依被告曾志遠及李婉霏授意，在當鋪2樓抄寫翁金德之本票
    。而證人洪伯勝亦證稱：梁澤耀有約其到2樓寫本票，經其
    拒絕後，梁澤耀自己到2樓。然證人梁澤耀既稱其與李婉霏
    、被告曾志遠對話時，陳志偉、洪伯勝並未在旁見聞。而本
    院審理時經一再追詢，證人洪伯勝仍證稱當日被告曾志遠不
    在當鋪內。而且，公訴意旨所舉之其餘證人黃俊豪、翁金德
    、張家申、莊于宏亦均未在場。綜觀全部卷證，又無足以佐
    證被告曾志遠在場及授意梁澤耀偽造翁金德本票之直接或間
    接物證。因此，本案除同案被告梁澤耀之指證外，實乏其他
    足以證明被告曾志偉共同偽造附表所示翁金德本票的證據
　　。依罪疑唯輕原則，尚難遽認被告曾志遠有公訴意旨所指授
    意及共同偽造附表所示本票之犯行，而難遽科處被告曾志遠
    共同偽造本票之重責。
七、稽諸上開說明，被告曾志遠是否涉有公訴意旨所指刑責，仍
    存有合理懷疑，未達通常一般之人均不致有所懷疑而得確信
    為真實之程度，本院無從形成被告曾志遠必定有罪之確信。
    揆諸刑事訴訟法第301條第1項規定，應為被告曾志遠無罪之
    諭知。
據上論斷，應依刑事訴訟法第299條第1項前段、第301條第1項，
判決如主文。
本案經檢察官李明蓉起訴，檢察官王啟明、劉河山到庭執行職務
。
中　　華　　民　　國　　111 　年　　10　　月　　28　　日
                  刑事第十三庭  審判長法　官  葉文博  
　　　　　　　　　
　　　　　　　　　                    法  官  翁瑄禮
　　　　　　　　　
　　　　　　　　　                    法  官  洪碩垣
以上正本證明與原本無異。
如不服本判決應於收受判決後20日內向本院提出上訴書狀，並應
敘述具體理由。其未敘述上訴理由者，應於上訴期間屆滿後20日
內向本院補提理由書(均須按他造當事人之人數附繕本)「切勿逕
送上級法院」。
中　　華　　民　　國　　111 　年　　10　　月　　28　　日
                                      書記官  卓榮杰
附錄本案所犯法條全文
中華民國刑法第201條第1項
意圖供行使之用，而偽造、變造公債票、公司股票或其他有價證
券者，處3年以上10年以下有期徒刑，得併科9萬元以下罰金。
　　　　　　　　　　　　　　　　
附表：      編號 本票票號 被告梁澤耀偽填之金額、日期、發票人 被告梁澤耀偽填之其他票載事項 被告於本票上偽造之指印 證物出處、鑑定結果 １ CHNO472082（Ａ本票） ⑴．伍萬元正、50000 ⑵．翁金德 ⑶．106年12月4日 Z000000000、 鳳山區中崙2路576巷23之14樓、0000000000 3枚，分別按捺 於「伍萬元、 50000、Z0000 00000」處。 ⑴.Ａ本票及Ｂ本票影本    ，詳偵二卷197頁。 ⑵、調查局文書暨指紋     鑑識實驗室110年4      月8日調科貳字1100     0000000號函所附鑑     定書（偵一卷403、     404頁）略以：編號     1、2所示二紙本票      上之指紋，均與被      告梁澤耀之左拇指      相同。 ２ CHNO472083 （Ｂ本票） ⑴．伍萬元整、50000 ⑵．翁金德 ⑶．106年12月4日   Z000000000、 鳳山區中崙2路576巷23之14樓、0000000000 3枚，分別按捺 於「伍萬元、 50000、Z0000 00000」處。